【裁判字號】    99,交聲,1111
【裁判日期】    991021
【裁判案由】    聲明異議
【裁判全文】
臺灣臺南地方法院交通事件裁定        99年度交聲字第1111號
原處分機關  交通部公路總局嘉義區監理所麻豆監理站
受處分人即
異  議  人  甲○○
上列受處分人因違反道路交通管理處罰條例案件，對於交通部公
路總局嘉義區監理所麻豆監理站民國99年8月5日所為之裁決處分
（處分案號：麻監裁罰字第裁75-M00000000號）聲明異議，本院
裁定如下：
    主  文
異議駁回。
    理  由
一、原處分意旨略以：異議人甲○○於民國99年4月14日2時許，
    駕駛車牌號碼8T-6719號自用小客車（下稱系爭汽車），行
    經臺南縣安定鄉港口村178線與南134線之設有閃光黃燈交岔
    路口處，因未減速慢行通過路口而與第三人洪翰深駕駛並搭
    載第三人張中玲之車號6457-VW號自用小客貨車發生碰撞肇
    事，致第三人張中玲受有頭部外傷、右足挫傷、胸壁挫傷及
    右足第一蹠骨閉鎖性骨折之傷害。經臺南縣警察局善化分局
    （下稱舉發機關）員警以「汽車駕駛人，駕駛汽車有未依號
    誌指示減速慢行之情形者」及「汽車駕駛人，駕駛汽車違反
    道路交通安全規則，致人受傷者」為由予以製單舉發，嗣原
    處分機關即交通部公路總局嘉義區監理所麻豆監理站，以異
    議人之違規事實明確，依道路交通管理處罰條例第44條第1
    項第5款、第61條第3項及違反道路交通管理事件統一裁罰基
    準表之規定，分別裁處異議人罰鍰新臺幣（下同）600元，
    並加記違規點數3點等語。
二、聲明異議意旨略以：員警開立之舉發通知單上載「傷者張中
    玲骨折」一語，與事實「右腳拇指蹠骨閉鎖性骨折」不符，
    員警顯有誇大事實之情。又異議人依速限沿178幹線由西向
    東行駛，時速在規定速限50公里以下，肇事原因係因對方車
    輛在黑夜中突然從支線竄出，致雙方均反應不及而肇事，員
    警未查上情，逕以「未依閃黃燈指示減速慢行肇事」為由舉
    發異議人，而未積極調閱事故路口之照相裝置及測速裝置影
    帶釐清真相，在提不出證據之情況下開單，異議人不服。又
    本件舉發亦依道路交通管理處罰條例第61條第3項之規定裁
    處異議人，然該條規定係針對同法第33條之行駛於「高速公
    路、快速公路或設站管制之道路」違規行為所制訂，舉發機
    關用法顯然有誤。又「未依號誌指示減速慢行」為一不確定
    法律概念，在缺乏事證情況下，斷不得擅用而科以人民不利
    處分，否則即為濫權，為此聲明異議，請求撤銷原處分等語
    。
三、按特種閃光號誌各燈號顯示之意義：閃光黃燈表示「警告」
    ，車輛應減速接近，注意安全，小心通過，道路交通標誌標
    線號誌設置規則第211條第1項第1款定有明文。次按行車速
    度，依速限標誌或標線之規定，無速限標誌或標線者，應依
    減速慢行之號誌指示行駛，汽車行駛至交岔路口，其行進、
    轉彎，應遵守燈光號誌之指揮，道路交通安全規則第93條第
    1項第3款、第102條第1項第1款前段亦有明文。再按汽車駕
    駛人，駕駛汽車有未依號誌指示減速慢行之情形者，處600
    元以上1,800元以下罰鍰；汽車駕駛人，駕駛汽車違反道路
    交通安全規則，致人受傷者，加記違規點數3點，道路交通
    管理處罰條例第44條第1項第5款、第61條第3項復有明文。
四、經查：
  (一)異議人因於上開時、地駕駛系爭汽車未依號誌指示減速慢行
    而致人受傷之違規行為，經舉發機關警員製單舉發，嗣經原
    處分機關裁處如上述裁罰等情，有舉發機關99年6月29日南
    縣警交字第M00000000號舉發通知單、原處分機關99年8月5
    日麻監裁罰字第裁75-M00000000號裁決書各1份在卷可稽。
  (二)次查，本件交通事故曾經臺灣臺南地方法院檢察署檢察官以
    99年度偵字第11313號過失傷害案件分案偵辦，異議人於99
    年8月9日偵訊中陳稱其當時行進方向係閃光黃燈，當地係危
    險路口，其當時開過路口沒有特意減速，且路口一片黑，不
    太可能看得清楚左右有無來車，且因左右有遮蔽物，其沒有
    特意看有無來車，就直接開過去等語明確（見99年度核交字
    第3343號偵卷第5頁），參以事故當時搭乘對方車號6457-VW
    號自用小客貨車之乘客張中玲於99年8月9日偵訊中證稱：當
    時我坐在右前座，我們經過路口有停下來，後來起步行駛，
    已經快要通過路口，對方的車子以非常快的速度衝撞過來，
    撞到右邊副駕駛座等語（見上開核交卷第4頁）；又當時搭
    乘車號6457-VW號自用小客貨車之乘客林麗華亦於同日偵訊
    中陳稱：當時我們是閃紅燈，洪翰深有停下車，看左右沒有
    來車，才往前繼續開，對方甲○○（即異議人）車速很快，
    沒有減速，撞到我們的副駕駛座等語（上揭卷第4頁）；且
    車號6457-VW號自用小客貨車駕駛人洪翰深於同日偵訊中亦
    稱：當時我開到十字路口，我不知道閃什麼顏色的燈，我就
    減速到幾乎停下來，看有無來車，起步往前開，開過兩線道
    ，要經過安全島，當時我沒有特地再停下來，但是我也是有
    減速看有無來車，我有意識到有一台車子要從我右方過來，
    結果甲○○（異議人）就撞上了，他速度很快，根本無法反
    應，我認為他至少時速有超過80公里等語（上揭卷第4至5頁
    ），此經本院調取前開99年度偵字第11313號過失傷害刑事
    偵查卷宗核閱屬實，而互核異議人及證人張中玲、林麗華、
    洪翰深上開陳述可知，異議人於通過事故路口時確實未減速
    慢行，且未注意左右有無來車即貿然通過之事實甚明，堪以
    認定。又異議人所駕駛系爭車輛與洪翰深駕駛之車輛於前揭
    時、地發生碰撞肇事，致張中玲受有前揭傷害一情，有臺南
    縣警察局善化分局99年9月16日南縣善警五字第0990013352
    號函及99年10月4日南縣善警五字第0990014422號函檢附之
    本件道路交通事故之道路交通事故現場圖、道路交通事故調
    查報告表(一)、(二)，處理員警連榮宗職務報告、調查筆錄、第
    三人張中玲之財團法人奇美醫院診斷證明書、現場照片12幀
    附卷可稽（本院卷26至58頁、60至93頁）。復酌以本件交通
    事故肇事責任經送請臺灣省臺南區車輛行車事故鑑定委員會
    鑑定後，其鑑定意見為：甲○○駕駛小客車，閃光黃燈號誌
    路口，未注意車前狀況，未減速慢行，為肇事次因一情（本
    院卷第27、28頁），有善化分局檢送之鑑定意見書在卷可佐
    ，而同本院上開之認定，益徵異議人駕駛系爭汽車行經上揭
    路口時確有未依號誌指示減速之違規行為，且其駕駛汽車違
    反道路交通安全規則，致張中玲受傷一情真實無訛。
  (三)綜上所述，異議人於前述時、地有「汽車駕駛人，駕駛汽車
    有未依號誌指示減速慢行之情形者」及「汽車駕駛人，駕駛
    汽車違反道路交通安全規則，致人受傷者」之違規事實既可
    認定，則原處分機關裁處異議人罰鍰600元並加記違規點數3
    點部分，經核於法尚無違誤，異議人本件異議並無理由，應
    予駁回。
五、據上論斷，應依道路交通管理處罰條例第87條第2項、道路
    交通案件處理辦法第19條，裁定如主文。
中    華    民    國    99    年    10    月    21    日
                        交通法庭  法  官  黃聖涵
以上正本證明與原本無異。
如不服本裁定，應於收受送達後5日內向本院提出抗告狀。（應
附繕本）
                                  書記官  吳揆滿
中    華    民    國    99    年    10    月    21    日

司法院資訊處製作；財團法人民間司法改革基金會備份。
